臺灣花蓮地方法院民事判決　　　　　　　 96年度訴字第294號
原　　　告　甲○○
訴訟代理人　丁○○
原　　　告　乙○○
被　　　告　財團法人花蓮縣基督教福丁原住民發展中心
兼法定代理　丙○○
人
上列當事人間請求侵權行為損害賠償事件，本院於民國96年10月
3日言詞辯論終結，判決如下：
      主  文
被告丙○○應給付原告甲○○新台幣貳拾伍萬參仟陸佰壹拾元，
給付原告乙○○新台幣貳拾伍萬陸仟參佰伍拾貳元。
原告其餘之訴駁回。
訴訟費用由被告丙○○負擔四分之一；餘由原告負擔。
本判決第1項於原告甲○○、乙○○各以新台幣捌萬伍仟元供擔
保後，各得假執行。
原告其餘假執行之聲請駁回。
      事 實 及 理 由
一、原告起訴主張：
  (一)被告丙○○身為神職人員，不思遵守法律及道德規範，反利
    用提供民宿之機會，以攝錄影機竊錄住宿者即原告二人洗澡
    之非公開活動及其身體隱私部位，致原告二人痛苦萬分。尤
    其原告二人均為未婚女子，事件發生後精神崩潰，每每想起
    此事，惡夢連連，無心工作，終日以淚洗面，久久不敢使用
    公廁，至今猶恐懼萬分，雖歷經投醫亦難以平復及正常生活
    ，嚴重影響原告二人之生活、工件及名節，爰依侵權行為之
    法律關係，請求被告丙○○賠償原告二人財產上及非財產上
    之損害。又被告丙○○係被告財團法人花蓮縣基督教福丁原
    住民發展中心（下稱原住民發展中心）之受僱人，竟利用執
    行提供民宿之職務，不法侵害原告二人之身體隱私，致原告
    受有上開損害，原告自得依民法第188條第1項之規定，請求
    被告原住民發展中心負連帶賠償責任。
  (二)原告甲○○因被告丙○○上開侵權行為所得請求之費用計有
    ：1.診療費新台幣（下同）1,590元；2.診療停車費40元；
    3.出庭交通費825元；4.案發時友人之交通費1,147元；5.影
    印雜費8元；6.精神慰撫金100萬元，共計1,003,610元。原
    告乙○○因被告丙○○上開侵權行為所得請求之費用計有：
    1.醫療費2,770元；2.診療停車費160元；3.出庭過路費240
    元；4.出庭油費3,160元；5.影印雜費22元；6.出庭住宿費
    5,000元；7.精神慰撫金100萬元，共計1,011,352元等語。
  (三)並聲明：1.被告應連帶給付原告甲○○1,003,610元；連帶
    給付原告乙○○1,011,352元；2.願供擔保，請准宣告假執
    行。
二、被告均就被告丙○○對原告二人有上開侵權行為之事實不爭
    執，惟被告二人均以：本件偷窺竊錄之行為，純粹為被告丙○○個人行為，與被告原住民發展中心之職務無關，原告之
    住宿接洽及房間安排均非由被告丙○○經手，及原告乙○○
    請求出庭住宿費5千元並無依據，又原告二人所請求之慰撫
    金過高等語置辯。
三、兩造不爭執之事實（見96年10月3日言詞辯論筆錄，本院卷
    第29頁）：
  (一)被告丙○○同意賠償原告甲○○診療費1,590元。
  (二)被告丙○○同意賠償原告甲○○診療停車費40元。
  (三)被告丙○○同意賠償原告甲○○出庭交通費825元。
  (四)被告丙○○同意賠償原告甲○○案發時友人之交通費1,147
    元。
  (五)被告丙○○同意賠償原告甲○○影印雜費8元。
  (六)被告丙○○同意賠償原告乙○○醫療費2,770元。
  (七)被告丙○○同意賠償原告乙○○診療停車費160元。
  (八)被告丙○○同意賠償原告乙○○出庭過路費240元。
  (九)被告丙○○同意賠償原告乙○○出庭油費3,160元。
  (十)被告丙○○同意賠償原告乙○○影印雜費22元。
四、本院之判斷：
    本件兩造所爭執者，厥為：(一)被告原住民發展中心是否須依
    民法第188條第1項之規定，負僱用人之連帶賠償責任？(二)原
    告乙○○請求被告賠償出庭住宿費5千元，有無理由？(三)原
    告二人分別請求精神慰撫金100萬元，是否過高？經查：
  (一)本件被告丙○○為牧師，並擔任被告原住民發展中心之法定
    代理人，負責帶領教會活動，卻利用被告原住民發展中心提
    供住宿服務予女房客居住之機會，將攝錄影機藏在花蓮市○○路722號4樓出租浴室上方之夾層空間內，竊錄原告二人洗
    澡之非公開活動及其身體隱私部分之事實，業經本院96年度
    易字第262號判處被告丙○○有期徒刑六月，有上開刑事判
    決在卷可稽，復為兩造在庭所不爭執，自堪信為真實。被告
    丙○○前開妨害秘密之犯行，不法侵害原告二人之隱私權，
    致原告二人精神上受有損害，是原告依侵權行為法則，請求
    被告丙○○負損害賠償責任，自屬有據。
  (二)原告主張被告原住民發展中心依民法第188條第1項之規定，
    應負僱用人之連帶賠償責任部分：
    1.按民法第188條所謂受僱人因執行職務不法侵害他人之權
      利，須受僱人之行為在客觀上可認為與執行職務有關，而
      不法侵害他人之權利者始足當之。倘為受僱人個人之犯罪
      行為而與執行職務無關，即與該條所定成立要件不合，尚
      難令僱用人與受僱人負連帶賠償責任。
    2.原告主張被告丙○○於執行牧師職務時，不法侵害原告之
      權利，故其僱用人即被告原住民發展中心應依民法第188
      條第1項負連帶賠償責任等語，為被告原住民發展中心所
      否認，則依民事訴訟法第277條之規定及前開說明，自應
      由原告就被告丙○○不法侵害原告時，客觀上可認係於執
      行牧師職務時所為之事實，負舉證責任。查花蓮市○○路
      722號建物為被告原住民發展中心所有，被告丙○○於本
      件事故發生時擔任被告原住民發展中心之牧師，平日工作
      內容係在花蓮市○○路722號3樓辦公或在同棟建物1樓、
      鳳林社區帶領活動，被告原住民發展中心則提供同棟建物
      4樓之房間予被告丙○○及工作人員住宿，及被告係於晚
      間持攝錄影機至4樓浴室上方直接竊錄原告二人洗澡等情
      ，業據被告供承在卷，並為原告在庭所不爭執，衡諸牧師
      為照顧關懷牧養安慰照顧信徒、負責做教導、帶領教會活
      動和行政指導之工作者，而本件被告丙○○係利用夜間住
      宿於員工宿舍，與原告二人同住該棟建物4樓之機會，而
      為本件妨害祕密之犯行，核與其日間執行上開牧師工作無
      涉，是被告丙○○前開不法侵害原告之妨害秘密之犯行，
      洵屬其個人之犯罪行為，客觀上與執行職務無關，原告復
      未舉證證明被告丙○○本件犯行係其執行牧師職務時所為
      ，揆諸前開說明，即與民法第188條之構成要件不符，自
      難令被告原住民發展中心負連帶損害賠償之責任。
  (三)原告乙○○請求被告賠償出庭住宿費5千元，有無理由部分
    ：
    1.按因故意或過失不法侵害他人權利者，負損害賠償責任，
      民法第184條第1項前段定有明文。侵權行為損害賠償之債
      ，須損害之發生與加害人之故意或過失加害行為間有相當
      因果關係，始能成立。所謂相當因果關係，係以行為人之
      行為所造成之客觀存在事實，依經驗法則，可認通常均可
      能發生同樣損害之結果而言；如有此同一條件存在，通常
      不必皆發生此損害之結果，則該條件與結果並不相當，即
      無相當因果關係；不能僅以行為人就其行為有故意過失，
      即認該行為與損害間有相當因果關係（最高法院90年度台
      上字第772號判決參照）。
    2.原告乙○○主張出庭住宿費5,000元，係應檢察官或刑事
      、民事法庭法官之傳喚或為進行刑事、民事案件攻防所致
      或支出，均非被告丙○○妨害秘密行為所致成之損害，亦
      即與被告丙○○之妨害秘密行為無相當因果關係，原告乙○○該部分之請求，自難准許。
  (四)原告二人分別請求精神慰撫金100萬元，是否過高部分：
    1.按慰藉金之賠償須以人格權遭遇侵害，使精神上受有痛苦
      為必要，其核給之標準固與財產上損害之計算不同，然非
      不可斟酌雙方身分資力與加害程度，及其他各種情形核定
      相當之數額，最高法院著有51年度台上字第223號判例可
      資參照。
    2.查被告丙○○身為牧師，具有相當之社會地位，而其擔任
      照顧關懷牧養安慰照顧信徒之角色，提供信徒心理輔導及
      心理咨商、治療，使信徒及一般民眾對其有極高之信任及
      依賴，且亦有教化社會之重要功能，更應較一般人苛以自
      身更高之道德標準，然被告丙○○竟以偷窺竊錄之方式侵
      害他人之隱私，不僅有違社會之期待，亦影響牧師於社會
      上之地位，其思慮作為顯有不當，且致原告二人精神上受
      有相當之痛苦，要屬顯然。本院審酌原告甲○○為學士畢
      業、目前為業務員、每月平均收入約2、3萬，名下無財產
      ，原告乙○○為碩士畢業、目前待業中、每月平均收入約
       2、3萬，名下無財產；被告丙○○為大學畢業，目前無
      業、無收入，並受他人接濟，名下有土地1筆、汽車1輛，
      此據兩造陳明在卷，並有稅務電子閘門財產所得調件明細
      表在卷可參（見本院卷第10-16頁），兼衡及被告之犯行
      造成原告二人於日常公開環境生活與活動之困擾、原告所
      受痛苦、被告丙○○侵害之情節、及兩造上開身分地位與
      經濟能力等一切情狀，認原告李珊珊及乙○○各請求25萬
      元之精神慰撫金，應屬合理，逾此範圍之請求，尚非允當
      ，應予駁回。
五、綜上所述，本件原告李珊珊得請求被告丙○○賠償共計253,
    610元（計算式：診療費1,590元+診療停車費40元+出庭交通
    費825元+案發時友人之交通費1,147元+影印雜費8元+精神慰
    撫金25萬元＝253,610元）；原告乙○○得請求被告丙○○
    賠償共計256,352元（計算式：醫療費2,770元+診療停車費
    160 元+出庭過路費240元+出庭油費3,160元+影印雜費22元+
    精神慰撫金25萬元＝256,352元）。從而，原告二人本於侵
    權行為法律關係，請求被告丙○○賠償原告甲○○253,610
    元、原告乙○○256,352元，為有理由，應予准許；逾此部
    分之請求，即屬無據，應予駁回。原告另本於民法第188條
    第1項之規定，請求被告原住民發展中心連帶負損害賠償責
    任，為無理由，應予駁回。
六、原告陳明願供擔保，請准宣告假執行，就原告勝訴部分，經
    核並無不合，爰各酌定相當擔保金額予以准許，至原告敗訴
    部分，其假執行之聲請因訴之駁回而失所依附，應併予駁回
    之。
七、本件事證已臻明確，兩造其餘攻擊防禦方法及證據調查，核
    與判決結果不生影響，爰不逐一論述，併此敘明。
八、訴訟費用負擔之依據：依民事訴訟法第79條、第85條第1項
    。
中　　華　　民　　國　　96　　年　　10　　月　　31　　日
 　　　　　　　臺灣花蓮地方法院民事庭
                   法      官  陳燁真
上列為正本係照原本作成。
如不服本判決，應於送達後20日內，向本院提出上訴狀並表明上
訴理由，如於本判決宣示後送達前提起上訴者，應於判決送達後
20日內補提上訴理由書(須附繕本)。
中　　華　　民　　國　　96　　年　　10　　月　　31　　日
　　　　　　　　　 法院書記官　唐千惠
